臺灣臺北地方法院刑事判決　　　　　　　96年度簡字第2168號
　　公　訴　人　臺灣臺北地方法院檢察署檢察官
　　被　　　告　甲○○
上列被告因詐欺案件，經檢察官提起公訴（94年度偵緝字第1030
號），因被告自白犯罪，經本院合議庭裁定由受命法官獨任逕以
簡易判決處刑，判決如下：
    主文
甲○○連續幫助共同連續意圖為自己不法之所有，以詐術使人將
本人之物交付，處有期徒刑肆月，如易科罰金，以銀元佰元即
新臺幣玖佰元折算壹日。
    事實及理由
一、犯罪事實：甲○○係具有相當社會生活經驗之成年人，明知
    一般人無故取得他人金融帳戶使用，常與財產犯罪之需要密
    切相關，而應可預見向他人收集金融帳戶使用者，可能係將
    該帳戶作為自己或提供他人實行詐欺取財犯罪之用，竟因缺
    錢花用，而基於幫助真實姓名、年籍均不詳由男、女成年人
    組成之詐騙集團成員連續詐欺取財之未必故意，基於概括之
    犯意，先後至附表所示金融機構各開立存款帳戶後，於民國
    （下同）九十一年三月間，分別在不詳地點，各以每本（含
    該存款帳戶存摺、提款卡、密碼、身分證影本等物）新臺幣
    （下同）一千五百元之代價，分六次出售予該詐騙集團，供
    為收取詐欺款項之人頭帳戶。嗣該詐欺集團即基於意圖為自
    己不法之所有之概括犯意聯絡，自同年三月間起，至同年八
    月為警查獲移送時止，連續以附表所示之方式，詐騙如附表
    所示之人得逞。後因其中遭騙之王嗣輯報警處理，經警循線
    而查悉上情。
二、上開事實，有下列證據可資佐憑：
   （一）、被告甲○○於本院時之自白（見本院卷九十六年四
           月十九日及同年六月七日準備程序筆錄）。
   （二）、告訴人王嗣輯及被害人陳盈甄、周哲宏、張炳文於
           警訊時之指訴（分見臺灣臺北地方法院檢察署九十
           三年度偵字第一五四七一號偵查卷第四四至四五頁
           、第七○頁、本院卷第七四至七五頁、第八八至八
           九頁、臺中市警察局第六分局刑事案件偵查卷影卷
           第二頁）。
   （三）、臺灣臺北地方法院檢察署公務電話紀錄（受話人即
           被害人林建國、洪梨娟）二紙、合作金庫銀行長安
           分行九十四年十月二十六日合金長安字第○九四
           ○○○五六六二號函、臺東區中小企業銀行同年十
           一月四日（九四）東企銀業字第一○九○八號函、
           板信商業銀行松江分行同年十月二十五日板信松江
           字第○九四二六○○○二七號函、臺灣土地銀行城
           東分行同年十一月二十一日城東存字第○九四○○
           ○○一三四號函、中國信託商業銀行同年十一月二
           十四日中信銀集作000000000000函、
           中興商業銀行九十三年五月十九日（九三）興山字
           第一六八號函、板信商業銀行作業部九十六年六月
           二十三日板信作業字第○九六八○七○四○四號函
           及前揭銀行函送之被告存款帳戶開立資料（包括申
           請書、約定書、印鑑卡等）暨往來明細表各一份。
   （四）、臺灣郵政（股）公司同年四月十四日儲字第○九六
           ○七一○三五二號函、臺南水交社郵局帳戶第00
           00000號存提款明細表、中華郵政（股）公司
           自動櫃員機儲戶交易明細表（影本）各一紙、臺灣
           銀行建國分行九十六年五月十七日建國營字第○九
           六○○○一八八四一號函暨附件一份、臺北縣政府
           警察局松山分局受理刑事案件報案三聯單一紙、財
           團法人金融聯合徵信中心通報案件紀錄資訊一份、
           桃園縣政府警察局桃園分局一隊詐騙帳戶通報警示
           、詐騙電話斷話案件報告表一份、EBAY拍賣網頁暨
           會員資料各一紙、提款監視器畫面照片（影本）四
           張。
三、新舊法比較：按行為後法律有變更者，適用最有利於行為人
    之法律，刑法第二條第一項定有明文。本件被告行為後，刑
    法總則編於九十四年二月二日大幅修正公布後，並於九十五
    年七月一日正式施行，而刑法第二條第一項固修正為「行為
    後法律有變更者，適用行為時之法律，但行為後之法律有利
    於行為人者，適用最有利於行為人之法律」，此乃為與刑法
    第一條罪刑法定主義相互契合，而貫徹法律禁止溯及既往原
    則，係規範行為後法律變更所生新舊法律比較適用之準據法
    ，故刑法第二條第一項雖經修正，但因屬適用法律之準據法
    ，本身即無所謂比較新舊法之問題，應逕適用裁判時之修正
    施行後刑法第二條之規定以決定適用之刑罰法律。又本次刑
    法修正之比較新舊法，應就罪刑有關之共犯、未遂犯、想像
    競合犯、牽連犯、連續犯、結合犯，以及累犯加重、自首減
    輕暨其他法定加減原因（如身分加減）與加減例等一切情形
    ，綜其全部罪刑之結果而為比較（最高法院九十五年五月二
    十三日九十五年度第八次刑庭會議決議意旨可資參照）。
    （一）、按刑法第三百三十九條第一項詐欺取財罪之法定刑
            ，罰金刑部分為科或併科銀元一千元以下罰金，據
            修正後刑法施行法增訂第一條之一：「中華民國九
            十四年一月七日刑法修正施行後，刑法分則編所定
            罰金之貨幣單位為新臺幣。九十四年一月七日刑法
            修正時，刑法分則編未修正之條文定有罰金者，自
            九十四年一月七日刑法修正施行後，就其所定數額
            提高為三十倍。但七十二年六月二十六日至九十四
            年一月七日新增或修正之條文，就其所定數額提高
            為三倍」（按新增訂刑法施行法第一條之一規定，
            僅係替代罰金罰鍰提高標準條例部分條文，與罰金
            罰鍰提高標準條例罰金額度相同，只是貨幣單位由
            銀元改成新臺幣，並不發生有利、不利之問題，亦
            非法律變更刑度之條文，並無比較新舊法之問題，
            應逕予適用，附此說明。）及刑法第三十三條第五
            款業經修正為：「罰金：新臺幣一千元以上，以百
            元計算之」之規定。修法後，刑法第三百三十九條
            第一項詐欺取財罪罰金刑部分，最高為新臺幣三萬
            元、最低為新臺幣一千元，然而，依被告行為時之
            刑罰法律，即罰金罰鍰提高標準條例第一條前段規
            定之提高倍數十倍及刑法第三十三條第五款規定之
            罰金最低額一元予以計算，該罪之罰金刑最高為銀
            元一萬元，最低額為銀元十元，若換算為新臺幣，
            最高額雖與新法同為新臺幣三萬元，然最低額僅為
            新臺幣三十元。因此，比較上述修正前、後之法律
            ，自以被告行為時關於科處罰金刑之法律規定較有
            利於被告。
    （二）、刑法第五十六條連續犯之規定，業於九十四年一月
            七日修正刪除，並於九十五年七月一日施行。故於
            新法修正施行後，數犯罪行為須分論併罰，此刪除
            雖非犯罪構成要件之變更，但顯已影響行為人刑罰
            之法律效果，自屬法律有變更，依新法第二條第一
            項規定，比較新、舊法結果，自以依據修正前刑法
            第五十六條規定論以連續犯對行為人而言，較為有
            利。
    （三）、綜合上述各條文修正前、後之比較，揆諸前揭最高
            法院決議及修正後刑法第二條第一項前段規定，以
            九十五年七月一日修正公布施行前之相關刑法及罰
            金罰鍰提高標準條例規定，對於被告較為有利，仍
            應適用修正前之規定予以論處。至於被告犯罪時之
            刑法第三十條第一項、第二項分別規定：「幫助他
            人犯罪者，為從犯。雖他人不知幫助之情者，亦同
            」、「從犯之處罰，得按正犯之刑減輕之」，修正
            後之刑法第三十條第一項、第二項則規定：「幫助
            他人實行犯罪行為者，為幫助犯。雖他人不知幫助
            之情者，亦同。」、「幫助犯之處罰，得按正犯之
            刑減輕之」，此次修正，立法理由旨在明確宣示幫
            助犯採取「限制從屬形式」，以杜爭議，且將名詞
            上易生誤解之「從犯」更正為「幫助犯」，以符本
            意，並非屬法律變更，自無新舊法比較適用之問題
            ；另刑法第二十八條僅用語修正，且僅攸關被告所
            幫助正犯之法律適用，無庸比較。而修正後之刑法
            第五十七條乃為法院就刑之裁量審認標準見解之明
            文化，非屬法律之變更，亦毋庸為新舊法比較。
四、按刑法上之幫助犯，係對於犯罪與正犯有共同之認識，而以
    幫助之意思，對於正犯資以助力，而未參與實施犯罪之行為
    者而言（最高法院八十八年度臺上字第一二七○號判決參照
    ）。次按連續幫助與幫助連續原屬有別，如基於概括犯意，
    多次幫助他人犯罪，為連續幫助；如以一幫助行為，幫助他
    人連續犯罪，則為幫助連續，就幫助犯言，僅有一次之犯罪
    行為（最高法院八十六年度臺上字第五六八○號、八十七年
    度臺上字第三八六五號判決參照）。查：被告係基於幫助之
    概括犯意，先後六次出售、提供附表所示之銀行帳戶存摺、
    提款卡、密碼、身分證等物予詐騙集團，使詐騙集團得連續
    詐騙被害人等陷於錯誤，而匯款至被告如附表所示之帳戶，
    並經詐騙集團提領一空（無證據證明被告有參與詐欺犯行之
    構成要件行為），核其所為，係犯刑法第三十條第一項、第
    三百三十九條第一項之連續幫助連續詐欺罪。其先後六次幫
    助詐騙集團連續詐欺之犯行，詐騙集團多次之詐騙行為，均
    時間緊接，觸犯罪構成要件相同之罪名，俱係基於概括犯意
    反覆為之，均屬連續犯，依修正前刑法第五十六條規定，應
    論被告連續幫助正犯連續詐欺一罪，並加重其刑。其係基於
    幫助詐騙集團為詐欺犯行之故意，而為構成要件以外之提供
    銀行帳戶等行為，為幫助犯，依刑法第三十條第二項規定，
    按正犯之刑減輕之。而持有被告銀行帳戶之詐騙集團組成員
    間連續為附表所示之詐欺犯行，均具犯意聯絡、行為分擔，
    自屬共同正犯。再者，公訴意旨雖未將被告出售之中興商業
    銀行中山分行帳戶供為詐欺人頭帳戶之事實（如附表編號六
    ）論列於起訴書上，惟此業經蒞庭檢察官當庭擴張（見本院
    九十六年六月七日準備程序筆錄），復經本院訊問被告並為
    實質調查，且核此與原起訴部分，有裁判上一罪之關係，依
    公訴不可分之原則，亦為起訴效力所及，本院自應併予審理
    ；至於檢察官起訴書或補充理由書雖將被告所有之聯邦商業
    銀行、玉山銀行、華南商業銀行中山分行、誠泰商業銀行林
    森北路分行、上海商業儲蓄銀行中山分行、寶華商業銀行、
    華僑商業銀行新莊分行、中國國際商業銀行、農民銀行南京
    東路分行、陽信商業銀行龍江分行等之帳戶名稱併載於事實
    內，惟並未載明此部分之帳戶有經詐騙集團持以使用而為詐
    欺犯行，且被告已當庭供述：玉山、聯邦銀行是我個人所使
    用，沒有出售之情事等語明確（見本院卷第九十六年四月十
    九日準備程序筆錄第二頁），至其餘帳戶經檢察官一再查證
    ，均無證據顯示有遭詐騙集團利用而著手為詐欺取財之行為
    ，或有遭詐欺之被害人存在之事實，業經蒞庭檢察官當庭表
    示減縮此部分而更正起訴書及補充理由書之記載（見本院卷
    九十六年六月七日準備程序筆錄第二、三頁），附此說明。
    爰審酌被告有前科（未構成累犯），素行非佳，此有臺灣高
    等法院被告前案紀錄表一份附卷可稽、其犯罪之動機、目的
    係因貪圖不法利益，竟將自己帳戶提供他人作非法使用，對
    於社會交易安全產生負面影響甚大，且增加政府查緝此類犯
    罪之困難，並因而導致如附表所示之諸多被害人蒙受大量財
    產上損失，其犯罪所生之危害程度甚鉅，復斟酌其生活狀況
    、智識程度及其於偵查之初雖否認犯行，但嗣即坦承犯行、
    甚有悔意，犯罪後之態度尚可等一切情狀，量處如主文所示
    之刑，以示懲戒。末按被告於犯罪時之刑法第四十一條第一
    項前段係規定：「犯最重本刑為五年以下有期徒刑以下之刑
    之罪，而受六個月以下有期徒刑或拘役之宣告，因身體、教
    育、職業、家庭之關係或其他正當事由，執行顯有困難者，
    得以一元以上三元以下折算一日，易科罰金」，又被告行為
    時之易科罰金折算標準，修正前罰金罰鍰提高標準條例第二
    條（現已刪除）規定，就其原定數額提高為一百倍折算一日
    ，故本件被告行為時之易科罰金折算標準，應以銀元三百元
    折算一日，經折算為新臺幣後，應以新臺幣九百元折算為一
    日。惟九十五年七月一日修正公布施行之刑法第四十一條第
    一項前段則規定：「犯最重本刑為五年以下有期徒刑以下之
    刑之罪，而受六個月以下有期徒刑或拘役之宣告者，得以新
    臺幣一千元、二千元或三千元折算一日，易科罰金」，均較
    原新臺幣九百元折算一日為高，茲比較修正前、後之易科罰
    金之折算標準，自以九十五年七月一日修正公布施行前之規
    定，較有利於被告，應依刑法第二條第一項前段，併依修正
    前刑法第四十一條第一項前段規定，諭知如易科罰金之折算
    標準。
五、爰依刑事訴訟法第四百四十九條第二項、第三項、第四百五
    十四條第一項，刑法第二條第一項前段、第二十八條、第三
    百三十九條第一項、第三十條第一項前段、第二項，修正前
    刑法第五十六條、第四十一條第一項前段，刑法施行法第一
    條之一，修正前罰金罰鍰提高標準條例第二條，現行法規所
    定貨幣單位折算新臺幣條例第二條，逕以簡易判決處刑如主
    文。
六、如不服本件判決，得自收受簡易判決送達之日起十日內，向
    本院提起上訴。
中　　華　　民　　國　 　96　　年　　7　　月　 　5　　日
                             刑事第十六庭 法　官  徐千惠
上正本證明與原本無異。
如不服本判決，應於判決送達後10日內向本院提出上訴狀 (應抄
附繕本)。
                                          書記官  李典育
中　　華　　民　　國　　96　　年　　7 　　月　　5 　　日
附錄論罪科刑法條：
刑法第三百三十九條
（普通詐欺罪）
意圖為自己或第三人不法之所有，以詐術使人將本人或第三人之
物交付者，處五年以下有期徒刑、拘役或科或併科一千元以下罰
金。
以前項方法得財產上不法之利益或使第三人得之者，亦同。
前二項之未遂犯罰之。
附表：被告甲○○申立帳戶資料、詐騙集團所為詐騙犯行
┌─┬──────┬───┬──────────┬────────────┐
│編│金融機構名稱│被害人│詐騙時間、方法      │匯款時間、金額          │
│號│、帳戶帳號、│      │                    ├────────────┤
│  │開立日期    │      │                    │備註                    │  │
├─┼──────┼───┼──────────┼────────────┤
│一│合作金庫商業│林建國│93年3月某日，不詳詐 │被害人於93年3月9日分2次 │
│  │銀行長安分行│      │騙集團成年成員以電話│利用自動櫃員機轉帳99,988│
│  │帳號第088887│      │詐騙林建國，使林建國│元、99,972元（均不含手續│
│  │0000000號帳 │      │陷於錯誤，依指示匯款│費17元）至被告左揭帳戶。│
│  │戶（93年3月2│      │。                  │（合計199,960元）       │
│  │日開立）    │      │                    │                        │
│  │            │      │                    ├────────────┤
│  │            │      │                    │補充理由書（七）、（八）│
├─┼──────┼───┼──────────┼────────────┤
│二│板信商業銀行│洪梨娟│93年3月某日，不詳之 │93年3月31日被害人依指示 │
│  │松江分行帳號│      │詐騙集團成員以電話通│，利用金融卡以自動櫃員機│
│  │第0000-000-0│      │知訛稱：洪梨娟之爺爺│轉帳匯款15,608（不含手續│
│  │517609號帳戶│      │洪施明有健保退費云云│費17元）至被告左揭帳戶。│
│  │（93年3月15 │      │，詐騙洪梨娟，使洪梨│                        │
│  │日開立）    │      │娟陷於錯誤，依指示匯├────────────┤
│  │            │      │出款項。            │補充理由書（六）、（八）│
├─┼──────┼───┼──────────┼────────────┤
│三│臺灣土地銀行│陳盈甄│93年4月8日某時許，不│被害人於93年4月8日17時32│
│  │城東分行帳號│      │詳詐騙集團成員在EBAY│分許在南投縣草屯鎮第一銀│
│  │第000-000-00│      │拍賣網路上，拍賣手機│行草屯分行分2次以自動櫃 │
│  │542-3號帳戶 │      │，陳盈甄得標後，由自│員機匯款共計50,283元至華│
│  │（93年3月9日│      │稱李翠萍之真實姓名、│南銀行土城分行帳號：008-│
│  │開立）      │      │年籍不詳之成年女子以│0000000000000000號帳戶（│
│  │            │      │電話通知陳盈甄匯款至│此非本件起訴書記載被告出│
│  │            │      │該帳號，並稱手機於93│售之華南銀行中山分行帳戶│
│  │            │      │年4月9日即可寄到云云│，有本院卷96年6月28日公 │
│  │            │      │，使陳盈甄陷於錯誤，│務電話紀錄一紙附卷可稽，│
│  │            │      │依指示匯出款項，惟事│補充理由書〈四〉亦未列入│
│  │            │      │後未收到手機，始知受│，補充理由書〈八〉誤此為│
│  │            │      │騙。                │被告華南銀行中山分行帳號│
│  │            │      │                    │：000-0000000000000000號│
│  │            │      │                    │帳戶，顯屬誤載，應予更正│
│  │            │      │                    │），另於同日在中華郵政公│
│  │            │      │                    │司設置之自動櫃員機匯款9,│
│  │            │      │                    │980元（不含手續費17元） │
│  │            │      │                    │至被告左揭帳戶。        │
│  │            │      │                    │                        │
│  │            │      │                    ├────────────┤
│  │            │      │                    │補充理由書（四）、（八）│
├─┼──────┼───┼──────────┼────────────┤
│四│中國信託商業│周哲宏│93年4月上旬，詐騙集 │被害人於93年4月9日12時48│
│  │銀行南京東路│      │團在報紙刊登「育民專│分許，依指示先於桃園縣桃│
│  │分行帳號第00│      │業接送」應徵司機，周│園市○○路與大有路口假日│
│  │000000000000│      │哲宏電告有意應徵，詐│飯店將現金100,000元交詐 │
│  │03號帳戶（93│      │騙集團不詳成員詐騙周│騙集團。另於同日某時，接│
│  │年3月4日開立│      │哲民訛稱：因為要駕駛│續以自動櫃員機匯款70,000│
│  │）          │      │的車輛為高級車，所以│元之詐騙款至被告左揭之帳│
│  │            │      │須要繳付18萬元當作擔│戶。                    │
│  │            │      │保金云云，使周哲民陷│                        │
│  │            │      │限錯誤，依指示匯出款│                        │
│  │            │      │項，惟事後卻找理由敷│                        │
│  │            │      │衍周哲民，周哲民始知├────────────┤
│  │            │      │被騙。              │補充理由書（五）、（八）│
├─┼──────┼───┼──────────┼────────────┤
│五│臺東區中小企│王嗣輯│93年4月10日12時許， │被害人於93年4月10日12時 │
│  │業銀行臺北分│      │詐騙集團在EBAY拍賣網│許，依詐騙集團指示操作自│
│  │行帳號第057-│      │路刊登販售虛擬實物消│動櫃員機遭騙，其中二次跨│
│  │000000000000│      │息，嗣王嗣輯撥打電話│行匯出之款項500元、10,00│
│  │6號帳戶（93 │      │後，接電話之詐騙集團│0元至被告左揭帳戶（不含 │
│  │年3月12日開 │      │成員詐騙訛稱：需至提│手續費17元，合計10,500元│
│  │立）        │      │款機前操作確認匯出匯│）。                    │
│  │            │      │入款項情形云云，使王│                        │
│  │            │      │嗣輯陷於錯誤，而匯出│                        │
│  │            │      │款項，事後因存款減少├────────────┤
│  │            │      │始知被騙。          │起訴書                  │
├─┼──────┼───┼──────────┼────────────┤
│六│中興商業銀行│張炳文│詐騙集團不詳成員以「│被害人於93年3月19日12時 │
│  │中山分行帳號│      │羅錦齡」之名義，在  │33分許依指示聯行轉帳2,55│
│  │第000-00-000│      │EBAY 拍賣網路刊登販 │0元至被告左揭帳戶。     │
│  │480號帳戶（9│      │售SANDISK256MB記憶卡│                        │
│  │3年3月15日開│      │消息，嗣張炳文標得上│                        │
│  │立）        │      │開記憶卡後，該自稱「│                        │
│  │            │      │羅錦齡」之人即於93年│                        │
│  │            │      │3月19日12時23分許， │                        │
│  │            │      │以電話通知張炳文訛稱│                        │
│  │            │      │：需匯款云云，使張炳│                        │
│  │            │      │文陷於錯誤，依指示匯│                        │
│  │            │      │出款項，事後未收到上├────────────┤
│  │            │      │開記憶卡，始知受騙。│經本院依職權調閱臺灣雲林│
│  │            │      │                    │地方法院95易字第342號卷 │
│  │            │      │                    │宗（該案業經不受理確定）│
└─┴──────┴───┴──────────┴────────────┘
